【裁判字號】    90,易,2
【裁判日期】    900427
【裁判案由】    詐欺
【裁判全文】
臺灣臺北地方法院刑事判決                                九十年度易字第二號
    公  訴  人  臺灣臺北地方法院檢察署檢察官
    被      告  丁○○
右列被告因詐欺案件，經檢察官提起公訴(八十九年度偵緝字第七九六號)及臺灣臺北
地方法院檢察署檢察官移請併案審理（八十九年度偵緝字第七九五號、八十九年度偵
字第一八四八三號），本院判決如左：
    主  文
丁○○連續意圖為自己不法之所有，以詐術使人將本人之物交付，處有期徒刑肆月，
如易科罰金以參佰元折算壹日。
    事  實
一、丁○○曾犯偽造文書罪，經臺灣高雄地方法院於民國八十八年三月二十九日判處
    有期徒刑十月，緩刑三年，目前尚在緩刑期間，猶不知警惕，竟基於意圖為自己
    不法所有之概括犯意，先於八十八年九月一日，在台北市○○○路○段二四七之
    一號十樓，向丙○○佯稱可代為操作外匯買賣，每投資美金一萬元，以一年或二
    年為乙期，每月固定分配紅利新台幣三萬元，年度總結後再分配年度紅利新台幣
    五萬元云云，致丙○○陷於錯誤，而與之簽訂合作協議書，並於同年九月三日交
    付新台幣三十二萬元予丁○○；嗣於同年九月十五日，丁○○又以同一手法，誆
    稱當時外匯匯率波動極大，只要投資新台幣四十萬元，七日即可獲利新台幣八萬
    元云云，致丙○○再陷於錯誤，而交付新台幣四十萬元予丁○○。惟丁○○得款
    後從未依約給付紅利，屢經催討，亦無法提出任何外匯買賣之交易憑證，甚且避
    不見面，丙○○始知受騙。嗣丁○○承前意圖為自己不法所有之概括犯意，復於
    八十九年四月底，在高雄市○○區○○街六十六號六樓，向乙○○佯稱可代為操
    作外匯買賣，每投資美金一萬元，每月可獲配紅利新台幣三萬元，年度總結後再
    分配年度紅利新台幣一萬元云云，致乙○○陷於錯誤，而與之簽訂合作協議書，
    並於同年五月八日及五月十六日分別交付新台幣三十萬元及新台幣七十萬元予丁○○；嗣於同年及六月九日，丁○○又以同一手法，誆稱只要再投資新台幣二十
    萬元，即可多獲得紅利云云，致乙○○再陷於錯誤，又交付新台幣二十萬元予丁○○。惟丁○○得款後僅給付新台幣二萬元予乙○○，其後丁○○屢經催討，亦
    無法提出任何外匯買賣之交易憑證，甚且私下向乙○○表示伊從未代為操作外匯
    買賣，乙○○始知受騙。
二、案經丙○○訴請臺灣臺北地方法院檢察署檢察官偵查起訴及乙○○訴請臺灣高雄
    地方法院檢察署呈由臺灣高等法院檢察署核轉臺灣臺北地方法院檢察署檢察官移
    請併案審理。
    理  由
一、訊據被告丁○○對於上開犯罪事實業已坦承不諱( 參本院九十年三月十三日及同
    年四月十三日審判筆錄 )，核與被害人丙○○及乙○○指訴情節相符，且有合作
    協議書影本、匯款委託書影本各二紙附卷可資佐證，被告自白與事實相符，事證
    明確，被告犯行堪以認定。
二、核被告所為，係犯刑法第三百三十九條第一項詐欺取財罪，其先後多次犯行，時
    間緊接，所犯係構成要件相同之罪名，顯均係基於概括犯意為之，為連續犯，應
    依連續犯之規定以一罪論並加重其刑。爰審酌被告曾犯偽造文書罪，經臺灣高雄
    地方法院於八十八年三月二十九日判處有期徒刑十月，緩刑三年，目前尚在緩刑
    期間，有臺灣高等法院檢察署刑案紀錄簡覆表及臺灣高等法院被告全國前案紀錄
    表在卷足稽，猶不知警惕，連續詐欺取財，造成各被害人財物上損失，雖被告犯
    後未逃避責任，坦然面對事實，已與丙○○達成和解，且丙○○到庭亦表示宥恕
    被告犯行、不再追究之意；惟仍未能與乙○○達成和解，且乙○○到庭亦表示無
    法信賴被告之償債計劃，而無宥恕被告犯行之意；本院認被告犯後並無逃避之舉
    ，犯後態度尚稱良好等情狀，量處如主文所示之刑，以資懲儆。末按，被告行為
    後，刑法第四十一條業已於九十年一月四日修正，並於九十年一月十日經總統公
    布，於九十年一月十二日生效，其中修正前刑法第四十一條「犯最重本刑為三年
    以下有期徒刑以下刑之罪，而受六月以下有期徒刑或拘役之宣告，因身體、教育
    、職業或家庭之關係，執行顯有困難，得以一元以上三元以下折算一日，易科罰
    金」之規定，已經修正為「犯最重本刑為五年以下有期徒刑以下之刑之罪，而受
    六個月以下有期徒刑或拘役之宣告，因身體、教育、職業、家庭之關係或其他正
    當事由，執行顯有困難者，得以一元以上三元以下折算一日，易科罰金。但確因
    不執行所宣告之刑，難收矯正之效，或難以維持法秩序者，不在此限。」由於修
    正後之刑法第四十一條第一項前段業已擴大得易科罰金之範圍，即適用新法對被
    告原所犯最重本刑為有期徒刑五年以下之罪者，在符合前開與舊法相同之其他要
    件下，使其有易科罰金之適用，對被告而言，自較有利，故新舊法比較結果，應
    以新法較有利於被告，依刑法第二條第一項前段之規定，本件即應適用裁判時之
    新修正刑法第四十一條第一項前段之規定為易科罰金之諭知。
三、至公訴人就被告對乙○○所為之犯行部分，雖未據提起公訴，但因與公訴人起訴
    之犯罪事實具有連續犯之裁判上一罪關係，本院自得併予裁判，附此敘明。另臺
    灣臺北地方法院檢察署八十九年度偵緝字第七九五號移請併案審理意旨雖另以被
    告涉嫌意圖為自己不法之所有，於八十八年四月十四日，向甲○○佯稱可投資外
    匯，致甲○○陷於錯誤，而與之簽訂合作協議書，並交付現金予丁○○後；丁○○得款後卻未依約給付紅利，甚且避不見面，因認被告係犯刑法第三百三十九條
    第一項詐欺取財罪罪嫌云云。惟按犯罪事實應依證據認定之，無證據不得推定其
    犯罪事實，刑事訴訟法第一百五十四條定有明文；又認定不利於被告之事實，須
    依積極證據，苟積極證據不足為不利於被告事實之認定時，即應為有利於被告之
    認定，更不必有何有利之證據（最高法院三十年彼等上字第八一六號判例參照）
    。訊據被告於本院審理時堅決否認有上開犯行，而本院訊問證人甲○○即被害人
    ，甲○○亦表示伊所為上述之告訴內容有誤會，目前誤會亦已澄清等語屬實( 參
    本院九十年三月二十七日訊問筆錄 )，此外亦無積極證據足資證明被告有此部併
    辦意旨所指之犯行，故被告應非意圖為自己不法之所有，以詐術使人將本人之物
    交付，因此部分未經起訴且與前開經認定有罪之詐欺犯行部分，無連續犯之裁判
    上一罪關係本院無從併予審究，爰檢卷退還檢察官另行偵處，併此敘明。
據上論斷，應依刑事訴訟法第二百九十九條第一項前段、刑法第二條第一項前段、第
五十六條、第三百三十九條第一項、第四十一條第一項前段，罰金罰鍰提高標準條例
第一條前段、第二條，判決如主文。
本案經檢察官陳弘杰到庭執行職務。
中      華      民      國     九十      年       四     月   二十七    日
                                      臺灣臺北地方法院刑事第二庭
                                          法  官   張  宇  樞
右正本證明與原本無異。
如不服本判決，應於判決送達後十日內，向本院提出上訴狀。
                                           書記官   楊  麗  娟
中      華      民      國     九十      年       四     月   二十九    日
附錄本案論罪科刑法條：
刑法第三百三十九條第一項
刑法第三百三十九條
一意圖為自己或第三人不法之所有，以詐術使人將本人或第三人之物交付者，處五年
  以下有期徒刑、拘役或科或併科一千元以下罰金。
二以前項方法得財產上不法之利益或使第三人得之者亦同。
三前二項之未遂犯罰之。


司法院資訊處製作；財團法人民間司法改革基金會備份。
